【裁判字號】    96,智上,36
【裁判日期】    970415
【裁判案由】    侵權行為損害賠償
【裁判全文】
臺灣高等法院民事判決                  96年度智上字第36號
上  訴  人  丙○○
            乙○○
被  上訴人  義大利商維卡里奧圖馬羅亞伯特
            (VICARIOTTO MAURO ALBERTO)
            藝騰貿易有限公司
法定代理人  甲○○
共      同
訴訟代理人  張慧明律師
上列當事人間侵權行為損害賠償事件，上訴人對於中華民國96年
7月31日臺灣臺北地方法院96年度智字第13號第一審判決提起上
訴，經本院於97年4月1日言詞辯論終結，判決如下：
    主  文
上訴駁回。
第二審訴訟費用新台幣壹拾伍萬元由上訴人連帶負擔。
    事實及理由
一、被上訴人起訴主張：被上訴人義大利商維卡里奧圖馬羅亞伯
    特（下稱馬羅亞伯特）於我國經濟部智慧財產局（下稱智慧
    財產局）就「SARTORIA MV MAURO VICARIOTTO」商標（下稱
    系爭商標）申請註冊取得第00000000號商標專用權，指定使
    用於衣服、靴鞋、襪子、帽子、頭巾等商品，專用期間自民
    國（下同）94年11月1日起至104年10月31日止，被上訴人藝
    騰貿易有限公司（下稱藝騰公司）則係經依法登記之系爭商
    標被授權人。於90年11月間，訴外人晴健企業有限公司（下
    稱晴健公司）剽竊系爭商標搶先申請註冊為第00000000號商
    標，並於93年2月9日轉讓予「承立服裝洋行」（下稱承立洋
    行）負責人即上訴人丙○○，經被上訴人提起異議，智慧財
    產局已於94年7月11日以中台異字第G00000000號處分書為撤
    銷該商標註冊之處分。詎丙○○竟仍於其在台北市京華城購
    物中心4樓L區所設立之專櫃（下稱系爭專櫃），與上訴人乙
    ○○公然販售仿冒系爭商標之商品，侵害被上訴人之商標專
    用權，爰依侵權行為之法則，請求上訴人連帶賠償新台幣（
    下同）1,000萬元，並加付法定遲延利息等語。原審為被上
    訴人勝訴之判決，判命上訴人連帶給付被上訴人1,000萬元
    ，及自95年10月4日起至清償日止，按年息5%計算之利息。
    被上訴人對於上訴人之上訴則聲明駁回上訴。
二、上訴人丙○○辯稱：系爭商標係其自晴健公司合法受讓，且
    系爭商標圖樣為晴健公司所獨創，丙○○就受讓系爭商標前
    之相關問題，自無法知悉。又系爭商標並非知名商標，於撤
    銷晴健公司所為商標註冊前，除丙○○使用外，於國內並無
    他人使用，且被上訴人並未進行警告行為，丙○○實不知有
    侵害他人商標權，是縱使丙○○使用系爭商標，亦不致使消
    費者產生混淆誤認之虞，故被上訴人並無任何損失。又馬羅
    亞伯特遲至90年12月27日始就系爭商標申請註冊登記，而被
    上訴人明知丙○○在系爭專櫃陳列、販賣系爭商標之商品，
    卻仍予以放任，任令其損失擴大，顯與有過失等語。上訴人
    乙○○則辯稱：其僅係受僱於丙○○負責送貨及專櫃人員管
    理等業務，無能力左右丙○○之經營決策，且系爭商標並非
    世界知名商標，並無搶先註冊之問題，是被上訴人請求乙○
    ○負連帶負賠償責任，實無理由等語。原審為上訴人敗訴之
    判決，上訴人不服，提起上訴，聲明：(一)原判決廢棄。(二)被
    上訴人在第一審之訴駁回。
三、經查晴健公司於90年11月間曾以與系爭商標相同之圖樣向智
    慧財產局申請註冊登記，於92年12月1日取得第00000000號
    商標專用權，專用期間自92年12月1日起至102年11月30日止
    ，商標指定使用於衣服、靴鞋、圍巾、領帶、頭巾等服飾類
    商品。又丙○○係承立洋行之負責人，於92年1月5日承受由
    晴健公司與原審共同被告京華城股份有限公司（下稱京華城
    公司）所簽訂之專櫃承租合約後，即於京華城百貨商場4樓L
    區設立系爭專櫃，從事服飾、飾品及配件之買賣，並於93年
    2 月9日自晴健公司受讓上開商標專用權，於93年6月1日由
    智慧財產局准予移轉登記並正式公告，丙○○即自行設計服
    裝款式，且於服飾上使用系爭商標，而於系爭專櫃陳列販售
    ，並雇用乙○○負責從事上開服飾之進貨、銷售等相關業務
    。又馬羅亞伯特就系爭商標亦於90年12月27日向智慧財產局
    申請註冊登記，於發現系爭商標業已由晴健公司註冊登記，
    乃向智慧財產局提出異議，經智慧財產局以晴健公司違反商
    標法第23條第1項第14款規定，而於94年7月11日以中台異字
    第G00000000號處分書為撤銷上開商標註冊之處分，嗣於94
    年11月1日，由馬羅亞伯特獲准註冊取得系爭商標專用權，
    指定使用於衣服、靴鞋、襪子、帽子、頭巾等商品，專用期
    間自94年11月1日起至104年10月31日止，而藝騰公司則為系
    爭商標依法登記之被授權人。又丙○○、乙○○於智慧財產
    局撤銷上開註冊登記，並核准馬羅亞伯特就系爭商標之註冊
    登記後，仍多次在系爭專櫃陳列、販售前已製造完成仿冒系
    爭商標之服飾，經藝騰公司向台灣台北地方法院檢察署（下
    稱台北地檢署）提出告訴後，經台北市政府警察局松山分局
    （下稱松山分局）於95年4月18日在系爭專櫃查扣如附表編
    號1至9號所示仿冒系爭商標之商品，另於承立洋行內查扣如
    附表編號10至17號所示仿冒系爭商標之商品等情，有智慧財
    產局商標資料檢索服務、智慧財產局95年5月25日 (95)智商
    09 70字第09580215900號函、商標註冊證、報告書、智慧財
    產局93年5月5日（93)智商0104字第09380205800號函、廠商
    基本資料、扣押物品目錄表、京華城L區百貨廠商契約書、
    契約修改申請書、租賃契約修改確認書及台灣台北地方法院
    （下稱台北地院）95年易字第1889號判決可稽（見原法院95
    年度重附民字第72號卷第12、13、17頁，原審卷第36至46、
    77至81、94頁，本院卷第19、20頁），且為兩造所不爭執，
    均堪信為真實。又丙○○、乙○○因此所涉及刑責部分，亦
    經本院刑事庭認定均犯有商標法第82條之販賣仿冒商標商品
    罪，而分別判處有期徒刑5月確定，亦經本院調閱台北地院
    95年易字第1889號及本院96年度上易字第91號刑事案卷查明
    無訛。
四、丙○○、乙○○雖否認有侵害被上訴人之系爭商標專用權之
    情事，並以前詞置辯，惟查：
  (一)乙○○為晴健公司負責人洪文玲之配偶，其非僅參與晴健公
    司之營運，並負責晴健公司與京華城公司之專櫃承租合約及
    晴健公司與承立洋行間就系爭商標專用權轉讓契約之簽訂，
    嗣又受僱於承立洋行，繼續從事系爭商標服飾之銷售業務等
    情，業據丙○○及乙○○分別在上開刑事訴訟審理中供述明
    確（見台北地檢署95年度他字第1846號卷第28至31頁，台北
    地院95年度易字第1889號卷第117至119頁），顯見乙○○對
    於晴健公司取得系爭商標專用權之經過及該商標登記轉讓予
    承立洋行後之使用情形均知之甚詳。又馬羅亞伯特就系爭商
    標於90年12月27日向智慧財產局申請註冊登記後，因與晴健
    公司登記註冊之系爭商標相同，經馬羅亞伯特向智慧財產局
    提出異議，而於該局審定中，受讓系爭商標專用權之丙○○
    於收受異議文件後，亦曾詢問乙○○，並委任律師繼續向智
    慧財產局提出答辯等情，為丙○○所不爭執，足見丙○○及
    乙○○就系爭商標專用權之上開爭議均知之甚詳。
  (二)查馬羅亞伯特係以晴健公司取得系爭商標違反商標法第23條
    第1項第14款所定「相同或近似於他人先使用於同一或類似
    商品或服務之商標，而申請人因與該他人間具有契約、地緣
    、業務往來或其他關係知悉他人商標存在者」為由，向智慧
    財產局提出異議，此有異議審定書查詢結果明細可稽（見台
    北地檢署95年度他字第1846號卷第151至152頁），而丙○○
    既親自收受異議文件及審定書，並曾委任律師提出答辯，且
    曾就此事詢問乙○○，顯見彼等知悉馬羅亞伯特早已就系爭
    商標申請註冊及提出異議之理由。且依一般經驗法則，馬羅
    亞伯特會對晴健公司所取得系爭商標註冊登記提出異議，即
    係欲於主管機關撤銷上開註冊登記後由其取得系爭商標專用
    權，就此丙○○及乙○○實難諉為不知，則彼等於上開商標
    註冊登記經撤銷後，猶在系爭專櫃陳列、販售系爭商標之商
    品，自已侵害被上訴人之系爭商標專用權，而應負侵權行為
    責任。
  (三)丙○○於其自晴健公司受讓取得之系爭商標註冊登記經主管
    機關撤銷後，理應知悉馬羅亞伯特將獲准就系爭商標取得註
    冊登記，則其如欲繼續陳列、販售系爭商標之商品，自應注
    意系爭商標之註冊登記情形，而無待被上訴人於取得註冊登
    記後主動告知或為警告行為，是丙○○抗辯被上訴人明知丙
    ○○在系爭專櫃陳列、販賣系爭商標之商品，而予以放任，
    就其損害之擴大與有過失云云，自不足取。
五、按因故意或過失，不法侵害他人之權利者，負損害賠償責任
    ；數人共同不法侵害他人之權利者，連帶負損害賠償責任，
    民法第184條第1項前段、第185條第1項前段分別定有明文。
    次按商標權人對於侵害其商標權者，得請求損害賠償，並得
    請求排除其侵害，有侵害之虞者，得請求防止之；商標權人
    請求損害賠償時，得就查獲侵害商標權商品之零售單價500
    倍至1500倍之金額計算其損害，但所查獲商品超過1500 件
    時，以其總價定賠償金額，商標法第61條第1項、第63條第1
    項第3款亦分別定有明文。又此等規定，依商標法第69條規
    定，於經授權使用商標者，其使用權受有侵害時，準用之。
    經查本件經松山分局分別在系爭專櫃及承立洋行查獲如附表
    所示仿冒系爭商標之商品，已如前述，而如附表編號10至16
    號所示商品之單價如附表「單價」欄所載，此為上訴人所不
    爭執，則依如附表編號10至16號所示商品單價計算其平均單
    價為14,426元（計算式為：〈3,280＋4,980＋23,980＋9,98
    0＋3,980＋45,800＋8,980〉÷7＝14,426，小數點以下四捨
    五入），是被上訴人主張以平均單價10,000元計算（見本院
    卷第41頁），應屬可取。又本院斟酌上開經查獲仿冒系爭商
    標之商品數量，及上訴人係陳列於百貨公司之專櫃販賣等情
    節，認被上訴人主張以上開平均單價1,000倍計算其損害（
    見本院卷第41頁），應屬適當。準此計算，被上訴人請求上
    訴人連帶賠償1,000萬元，洵屬有據。
六、綜上所述，被上訴人請求上訴人連帶給付1,000萬元，及自
    起訴狀繕本送達翌日即95年10月4日（見原法院95年度重附
    民字第72號卷第3頁）起算之法定遲延利息，為有理由，應
    予准許。從而，原審所為上訴人敗訴之判決，核無違誤，上
    訴意旨指摘原判決不當，求予廢棄改判，為無理由，應予駁
    回。
七、上訴人經合法通知未到場，核無民事訴訟法第386條各款情
    形，爰依被上訴人之聲請，而為一造辯論判決。至兩造其餘
    之攻擊或防禦方法及未經援用之證據，經本院斟酌後，認為
    均不足以影響本判決之結果，自無逐一詳予論駁之必要，併
    此敘明。
八、據上論結，本件上訴為無理由，依民事訴訟法第449條第1項
    、第463條、第385條第1項前段、第78條、第85條第2項，判
    決如主文。
中    華    民    國    97    年    4    月    15     日
                    民事第四庭
                        審判長法  官  張劍男
                              法  官  翁昭蓉
                              法  官  彭昭芬
正本係照原本作成。
如不服本判決，應於收受送達後20日內向本院提出上訴書狀，其
未表明上訴理由者，應於提出上訴後20日內向本院補提理由書狀
（均須按他造當事人之人數附繕本）上訴時應提出委任律師或具
有律師資格之人之委任狀；委任有律師資格者，另應附具律師資
格證書及釋明委任人與受任人有民事訴訟法第466條之1第1項但
書或第2項（詳附註）所定關係之釋明文書影本。
中    華    民    國    97    年    4     月    18    日
                              書記官  丁華平
附註：
民事訴訟法第466條之1（第1項、第2項）：
對於第二審判決上訴，上訴人應委任律師為訴訟代理人。但上訴
人或其他法定代理人具有律師資格者，不在此限。
上訴人之配偶、三親等內之血親、二親等內之姻親，或上訴人為
法人、中央或地方機關時，其所屬專任人員具有律師資格並經法
院認為適當者，亦得為第三審訴訟代理人。


司法院資訊處製作；財團法人民間司法改革基金會備份。
